【裁判字號】    89,易,626
【裁判日期】    900426
【裁判案由】    偽造文書
【裁判全文】
臺灣基隆地方法院刑事判決                          八十九年度易字第六二六號
    公  訴  人  臺灣基隆地方法院檢察署檢察官
    被      告  戊  ○
                丁  ○
                庚○○
                己○○
右列被告因偽造文書案件，經檢察官提起公訴 (八十九年度偵字第三二０四號），本
院判決如左：
    主  文
戊○明知為不實之事項，而使公務員登載於職務上所掌之公文書，足以生損害於公眾
及他人，處有期徒刑陸月；如易科罰金，以參佰元折算壹日。
丁○、庚○○、己○○明知為不實之事項，而使公務員登載於職務上所掌之公文書，
足以生損害於公眾及他人，各處有期徒刑伍月；如易科罰金，均以參佰元折算壹日。
    事  實
一、戊○於民國七十五年八月七日，將其所有坐落台北縣瑞芳鎮○○○段三爪子坑小
    段二九四地號土地應有部分四分之一出售予丙○○，因丙○○無自耕農之身分無
    法辦理移轉登記，故先辦理抵押權登記，土地所有權狀則由戊○交由丙○○收執
    。戊○明知該土地所有權狀並未遺失，竟於民國八十四年十一月二日向台北縣瑞
    芳地政事務所謊稱遺失並申請補發，使瑞芳地政事務所之公務員將上揭不實之事
    項登載於所掌管之公文書，足以生損害於台北縣瑞芳地政事務所對土地登記事項
    管理之正確性及丙○○。丁○、庚○○、己○○於七十六年十月三日將渠等所有
    前開地號土地應有部分（分別為四分之一、十分之一、十分之一）出售予甲○○
    ，同樣辦理抵押權登記，土地所有權狀則由丁○、庚○○、己○○交由甲○○收
    執。丁○、庚○○、己○○均明知該土地所有權狀並未遺失，丁○、庚○○二人
    竟於八十七年七月七日，己○○於八十七年八月二十一日，分別向台北縣瑞芳地
    政事務申請所有權狀遺失補發，使瑞芳地政事務所之公務員將該不實之事項登載
    於所掌管之公文書，足以生損害於台北縣瑞芳地政事務所對土地登記事項管理之
    正確性及甲○○。嗣戊○、丁○、庚○○、己○○等人於八十八年二月二十二日
    再將該二九四地號之土地另售予乙○○並辦妥所有權移轉登記，丙○○、甲○○
    始察覺上情。
二、案經丙○○、甲○○告發由台灣基隆地方法院檢察署檢察官偵查起訴。
    理  由
一、訊據被告戊○固坦承申請補發該土地所有權狀，但矢口否認有何使公務員登載不
    實犯行，被告戊○辯稱伊並不識字，關於處理該筆土地所有事務，均為其夫張文
    枝所為，伊並不知情，依是因為找不到權狀，才申請補發云云；被告丁○、庚○○、己○○則對於右揭犯行坦承不諱，供稱渠等識字不多，不懂法律才犯錯云云
    。惟查：右開犯罪事實，業據告訴人甲○○、丙○○指述綦詳，復有不動產買賣
    契約書影本、不動產買賣預定契約影本、抵押權設定契約書及台北縣瑞芳地政事
    務所民國八十九年八月三十日八九北縣瑞地一字第四九七０號函檢附之申請補發
    書狀資料影本及上揭土地之土地登記簿謄本各一份附卷可稽，被告戊○、丁○、
    庚○○、己○○於將前述地號土地持分分別出售予丙○○、甲○○並交付土地所
    有權狀影本後，再向台北縣瑞芳地政事務所申請遺失補發之事實至為明確。又被
    告戊○雖辯稱渠不識字並不知情云云，惟查證人即承辦戊○夫婦與丙○○間買賣
    契約之代書謝明達於偵查中結證稱：「（問：買賣約定時，戊○有否在場？）是
    我與戊○夫婦一同到丙○○家中簽約，契約內容都當場議定後所簽立，賣方簽名
    是戊○本人簽的。」等語（見偵查卷第九十二頁），衡以戊○與張文枝為夫妻，
    張文枝出售戊○所有土地，應無隱暪戊○之理乙情，足見被告戊○辯稱其不知土
    地應有部分業已出售予丙○○云云，顯屬卸責之詞，委無足採。至被告丁○、庚○○、己○○明知渠等土地所有權狀並未遺失，仍向台北縣瑞芳地政事務所申請
    遺失補發，雖辯稱識字不多，不懂法律才犯錯云云，亦無解於渠等犯罪行為之成
    立，本案事證明確，被告犯行均堪認定，應依法論科。
二、核被告戊○、丁○、庚○○、己○○明知渠等所有之土地所有權狀並未遺失，仍
    向台北縣瑞芳地政事務所申請遺失補發，所為係犯刑法第二百十四條使公務員登
    載不實之罪。爰審酌被告四人犯罪之動機、目的、所生危害及被告戊○犯罪後一
    再飾詞狡辯，毫無悔意，被告丁○、庚○○、己○○則坦承犯行，深表悔悟之犯
    罪後態度等一切情狀，分別量處如主文所示之刑，並均諭知易科罰金之折算標準
    ，以示懲儆。
據上論斷，應依刑事訴訟法第二百九十九條第一項前段，刑法第二百十四條、第四十
一條，罰金罰鍰提高標準條例第一條前段、第二條，判決如主文。
本案經檢察官周慶華到庭執行職務。
中      華      民      國      九十      年     四     月    二十六    日
                                臺灣基隆地方法院刑事第三庭
                                      法  官    姚  貴  美
右正本證明與原本無異。
對於本件判決如有不服，應於收受送達後十日內，向本院提出上訴書狀，上訴於臺灣
高等法院，並按他造當事人之人數附具繕本。
                                      書記官    明  祖  斌
中      華      民      國      九十      年     五     月    二十八    日
附錄論罪法條
刑法第二百十四條：
明知為不實之事項，而使公務員登載於職務上所掌之公文書，足以生損害於公眾或他
人者，處三年以下有期徒刑、拘役或五百元以下罰金。


司法院資訊處製作；財團法人民間司法改革基金會備份。
